臺灣高等法院刑事判決
109年度上訴字第2036號
上  訴  人  
即  被  告  廖譽任



上列上訴人因違反廢棄物清理法案件，不服臺灣桃園地方法院10
8年度審訴字第2476號，中華民國109年3月27日第一審判決（起
訴案號：臺灣桃園地方檢察署108年度偵字第11017號），提起上
訴，本院判決如下：
    主  文
原判決撤銷。
廖譽任犯廢棄物清理法第四十六條第四款前段之非法清理廢棄物
罪，處有期徒刑陸月。緩刑貳年。未扣案之犯罪所得新臺幣陸佰
元沒收，於全部或一部不能沒收或不宜執行沒收時，追徵其價額
。
    犯罪事實
一、廖譽任明知從事廢棄物之清除業務，應向直轄市、縣（市）
    主管機關或中央主管機關委託之機關申請核發公民營廢棄物
    清除機構許可文件後，始得從事清除廢棄物之業務，竟基於
    未領有廢棄物清除許可文件，而從事廢棄物貯存、清除業務
    之犯意，先於民國108年1月某日，向不知情之周榮中承租周
    榮中所有之桃園市○○區○○段地號1952號、1954號等土地，復
    自108年1月某日起至108年3月13日12時許止，向不特定對象
    收取廢金屬、廢紙混合物等一般廢棄物後，以將該一般廢棄
    物陸續載運至上開土地貯存，以從事貯存、清除事業廢棄物
    之業務，並以1 公斤新臺幣（下同）2 至3 元之不等價格變
    賣予不特定人，共獲利600 元。嗣於108年3月13日中午12時
    許，為桃園市政府環境保護局及桃園市政府警察局蘆竹分局
    循線查悉上情。
二、案經桃園市政府警察局蘆竹分局報告臺灣桃園地方檢察署檢
    察官偵查起訴。
　　理  由
甲、程序方面：
一、按刑事訴訟法第159條第1項雖規定，被告以外之人於審判外
    之言詞或書面陳述，除法律有規定外，不得作為證據。惟同
    法第159條之5第1、2項已規定，經當事人於審判程序同意作
    為證據，法院審酌該言詞陳述或書面陳述作成時之情況，認
    為適當者，亦得為證據。又當事人、代理人或辯護人於法院
    調查證據時，知有第159條第1項不得為證據之情形，而未於
    言詞辯論終結前聲明異議者，視為有前項之同意（指同條第
    1項之同意作為證據），此乃第159條第1項所容許，得作為
    證據之例外規定之一。本案所據以認定被告犯罪事實之供述
    證據，檢察官及被告於言詞辯論終結前，均未就上開證據主
    張有刑事訴訟法第159條第1項不得為證據之情形，本院復審
    酌各該證據作成時並無違法及證明力明顯過低之瑕疵等情況
    ，認為適當，是未爭執之供述證據，具有證據能力。
二、本案資以認定犯罪事實之非供述證據，均與本案事實具有自
    然關聯性，且核屬書證、物證性質，又無事證足認有違背法
    定程式或經偽造、變造所取得等證據排除之情事，復經本院
    依刑事訴訟法第164條、第165條踐行物證、書證之調查程序
    ，檢察官及被告對證據能力均未爭執，具有證據能力。
乙、實體方面：
一、認定犯罪事實所憑之證據及理由：
    上述犯罪事實，業據上訴人即被告廖譽任於原審審理時供認
    不諱，並經證人即桃園市政府環境保護局環境稽查人員王仙
    如於本院審理時證述屬實，復有桃園市政府環境保護局環境
    稽查工作紀錄表、現場照片、桃園市政府環境保護局108 年
    11月11日桃環稽字第1080095270號函、桃園市政府警察局蘆
    竹分局108 年6 月10日蘆警分刑字第10800127651 號函暨檢
    附地籍參考圖、土地標示部、土地所有權一覽表在卷可稽，
    足證被告於原審之自白與事實相符。被告於本院審理時空言
    否認犯行，不足採信。本案事證明確，被告犯行堪以認定。
二、論罪科刑：
  ㈠按廢棄物清理法第46條第4 款所規定之犯罪構成要件行為，
    計有「貯存」、「清除」及「處理」三者，其中所謂「貯存
    」，指一般廢棄物於回收、清除、處理前，放置於特定地點
    或貯存容器、設施內之行為；「清除」則指1.收集、清運：
    指以人力、清運機具將一般廢棄物自產生源運輸至處理場（
    廠）之行為，2.轉運：指以清運機具將一般廢棄物自產生源
    運輸至轉運設施或自轉運設施運輸至中間處理或最終處置設
    施之行為；所謂「處理」包含1.中間處理：指一般廢棄物在
    最終處置或再利用前，以物理、化學、生物、熱處理、堆肥
    或其他處理方法，變更其物理、化學、生物特性或成分，達
    成分離、中和、減量、減積、去毒、無害化或安定之行為；
    2.最終處置：指將一般廢棄物以安定掩埋、衛生掩埋、封閉
    掩埋或海洋棄置之行為；3.再利用：指將一般廢棄物經物理
    、化學或生物等程序後做為材料、燃料、肥料、飼料、填料
    、土壤改良或其他經中央主管機關會商中央目的事業主管機
    關認定之用途行為，行政院環境保護署依廢棄物清理法第12
    條第1 項授權訂定之一般廢棄物回收清除處理辦法第2 條第
    7 款、第11款及第13款定有明文。查被告明知其未領有廢棄
    物清除許可文件，卻向不特定人收集屬於一般廢棄物之廢金
    屬、廢紙混合物，再將該等一般廢棄物陸續載運至上開土地
    堆置，是其所為已該當上開廢棄物清理法所指之「貯存」、
    「清除」之行為甚明。公訴意旨漏未論及被告另有「貯存」
    之行為，應予補充。
  ㈡集合犯乃其犯罪構成要件中，本就預定有多數同種類之行為
    將反覆實行，立法者以此種本質上具有複數行為，反覆實行
    之犯罪，歸類為集合犯，特別規定為一個獨立之犯罪類型，
    例如收集犯、常業犯等。廢棄物清理法第46條第4 款前段之
    非法清理廢棄物罪，係以未依同法第41條第1 項規定領有廢
    棄物清除、處理許可文件而受託清除、處理廢棄物者為犯罪
    主體，再依該第41條第1 項前段以觀，可知立法者顯然已預
    定廢棄物之清除、處理行為通常具有反覆實行之性質。是本
    罪之成立，本質上即具有反覆性，而為集合犯。核被告所為
    ，係犯廢棄物清理法第46條第4 款前段之之非法清理廢棄物
    罪（未依第41條第1 項規定領有廢棄物清除處理許可文件，
    從事廢棄物清除、貯存）。
  ㈢犯罪之情狀顯可憫恕，認科以最低刑度仍嫌過重者，得酌量
    減輕其刑，刑法第59條定有明文。所謂顯可憫恕，係指被告
    之犯罪之犯行有情輕法重之情，在客觀上足以引起一般同情
    ，處以法定最低刑度仍失之過苛，尚堪憫恕之情形而言。而
    廢棄物清理法第46條第4 款前段之非法清理廢棄物罪之法定
    刑為一年以上五年以下有期徒刑，然同為非法清理廢棄物之
    人，其原因動機不一，犯罪情節未必盡同，或有大、中、小
    盤之分，所造成危害社會之程度本屬有異，法律科處此類犯
    罪，卻同為一年以上有期徒刑，不可謂不重。於此情形，自
    非不可依客觀之犯行與主觀之惡性二者加以考量其情狀，是
    否有可憫恕之處，適用刑法第59條之規定酌量減輕其刑，期
    使個案裁判之量刑，能斟酌至當，符合比例原則。被告非法
    貯存，清理廢棄物行為，固有不該，惟被告非法貯存、清理
    之廢棄物，只有廢金屬2 小堆〈1堆：長約260公分、寬約240
    公分，1 堆：長約490公分、寬約 430 公分、高約110公分
    。廢紙夾雜泡棉等廢紙混合物1 堆：長約770 公分、寬約31
    0 公分、高約110 公分〉，有桃園市政府環境保護局環境稽
    查工作紀錄表在卷可據（見偵卷第7至9頁），足見被告非法
    貯存、清理之廢棄物數量甚少，且犯罪所得僅有600元，其
    犯罪行為顯屬廢棄物買賣之小盤個人，非屬大規模貯存、清
    理廢棄物之大盤或中盤業者，而非法清理廢棄物罪之最輕本
    刑為一年有期徒刑，觀諸被告犯罪情節輕微，若科以最低刑
    度有期徒刑一年，仍嫌過重，在客觀上足以引起一般同情，
    其犯罪情狀顯可憫恕，是被告所犯非法清理廢棄物罪，依刑
    法第59條規定酌量減輕其刑。
三、沒收說明：
　　被告因變賣一般廢棄物之犯罪所得共600 元，業據被告於原
    審準備程序時供述明確，依刑法第38條之1 第1 項前段、第
    3 項規定宣告沒收，於全部或一部不能沒收或不宜執行沒收
    時，追徵其價額。
四、不另為無罪諭知部分：
　　公訴意旨另以：被告明知從事廢棄物之清除業務，未經主管
    機關許可，不得提供土地堆置廢棄物，被告竟基於未經許可
    提供土地堆置廢棄物之犯意，先於108年1月某日，向不知情
    之周榮中承租周榮中所有之桃園市○○區○○段地號1952號、19
    54號等土地，復自108年1月某日起至108年3月13日12時許止
    ，向不特定對象收取廢金屬、廢紙混合物等一般廢棄物後，
    以將該一般廢棄物陸續載運至上開土地堆置，以從事清除事
    業廢棄物之業務。因認被告涉犯廢棄物清理法第46條第3 款
    之未經主管機關許可，提供土地堆置廢棄物罪嫌云云。公訴
    意旨認被告涉犯上開罪嫌，係以被告於警詢及偵查中之供述
    、桃園市政府環境保護局環境稽查工作紀錄表、現場照片、
    桃園市政府環境保護局108 年11月11日桃環稽字第10800952
    70號函、桃園市政府警察局蘆竹分局108 年6 月10日蘆警分
    刑字第10800127651 號函暨檢附地籍參考圖、土地標示部、
    土地所有權一覽表等證據，為其主要論據。然訊據被告堅決
    否認此部分犯行，辯稱：上開土地係伊向他人租用等語。經
    查：廢棄物清理法第46條第3 款規定：未經主管機關許可，
    提供土地回填、堆置廢棄物。本案被告堆置廢棄物所使用之
    土地，係被告向周榮中租用，已據被告於偵查中供述明確，
    且有桃園市政府警察局蘆竹分局函送之土地所有權狀一覽表
    在卷可稽（見偵卷第22至28頁），是系爭土地既非被告提供
    堆置廢棄物，自不成立棄物清理法第46條第3 款之未經主管
    機關許可提供土地堆置廢棄物罪，此部分本應無罪判決，但
    公訴意旨認此部分與前開有罪部分有裁判上一罪關係，故此
    部分不另為無罪之諭知。
五、原判決撤銷改判之理由：
  　本院審理結果，認原審以被告犯罪事證明確，據以論罪科刑
    ，固非無見。惟查：㈠被告並無提供土地堆置廢棄物，原審
    卻依廢棄物清理法第46條第3 款規定論處，容有不合。㈡被
    告犯罪情狀顯可憫恕，若科以最低度刑仍嫌過重，原審未依
    刑法第59條規定酌量減輕其刑，亦有未洽。被告否認犯罪提
    起上訴，雖無理由，然原判決既有可議，應由本院將原判決
    撤銷。爰審酌被告非法清理廢棄物，誠屬不該，並兼衡其品
    行、智識程度、生活狀況及犯罪手段、情節，與犯罪後供認
    犯行之態度等一切情狀，量處如主文第二項所示之刑。又被
    告前未曾因故意犯罪受有期徒刑以上刑之宣告，有本院被告
    前案紀錄表在卷可憑。其因一時失慮致罹刑章，經此刑之宣
    告後，當知所警惕，信無再犯之虞，本院認所宣告之刑以暫
    不執行為適當，依刑法第74條第1 項第1 款規定宣告緩刑二
    年，以啟自新。
據上論斷，應依刑事訴訟法第369條第1項前段、第364條、第299
條第1項前段，廢棄物清理法第46條第4 款前段，刑法第11條前
段、第59條、第74條第1 項第1款、第38條之1第1 項前段、第3 
項，判決如主文。
本案經檢察官許祥珍到庭執行職務。
中　　華　　民　　國　　109 　年　　8 　　月　　27　　日
                 刑事第八庭   審判長法　官 陳世宗
                                    法　官 呂寧莉
                                    法　官 周明鴻
以上正本證明與原本無異。
如不服本判決，應於收受送達後20日內向本院提出上訴書狀，其
未敘述上訴之理由者並得於提起上訴後20日內向本院補提理由書
（均須按他造當事人之人數附繕本）「切勿逕送上級法院」。
                                    書記官 謝雪紅
中　　華　　民　　國　　109 　年　　8 　　月　　27　　日
附錄：本案論罪科刑法條全文
廢棄物清理法第46條
有下列情形之一者，處1年以上5年以下有期徒刑，得併科新臺幣
1千5百萬元以下罰金：
一、任意棄置有害事業廢棄物。
二、事業負責人或相關人員未依本法規定之方式貯存、清除、處
    理或再利用廢棄物，致污染環境。
三、未經主管機關許可，提供土地回填、堆置廢棄物。
四、未依第41條第1項規定領有廢棄物清除、處理許可文件，從
    事廢棄物貯存、清除、處理，或未依廢棄物清除、處理許可
    文件內容貯存、清除、處理廢棄物。
五、執行機關之人員委託未取得許可文件之業者，清除、處理一
    般廢棄物者；或明知受託人非法清除、處理而仍委託。
六、公民營廢棄物處理機構負責人或相關人員、或執行機關之人
    員未處理廢棄物，開具虛偽證明。